【裁判字號】    97,訴,1005
【裁判日期】    971008
【裁判案由】    毒品危害防制條例等
【裁判全文】
臺灣高雄地方法院刑事判決              97年度訴字第1005號
公  訴  人  臺灣高雄地方法院檢察署檢察官
被      告  甲○○
上列被告因違反毒品危害防制條例案件，經檢察官提起公訴（96
年度偵字第13643號），本院判決如下：
    主  文
甲○○轉讓第二級毒品，處有期徒刑捌月。扣案之第二級毒品甲
基安非他命壹包（驗前淨重零點捌零捌公克，驗後淨重零點柒玖
柒公克），沒收銷燬之。
    事  實
一、甲○○明知甲基安非他命係毒品危害防制條例第2 條第2 項
    第2 款所列之第二級毒品，不得轉讓或持有，竟基於轉讓第
    二級毒品之犯意，於民國96年5 月2 日晚上9 時許，在其位
    於高雄市楠梓區○○○路6 巷31號住處，無償提供第二級毒
    品甲基安非他命1 包予丙○○施用（約1 至2 公克，丙○○
    施用甲基安非他命部分，由臺灣高雄地方法院檢察署另行簽
    分偵辦）。嗣為警於同年5 月7 日晚上11時20分許，在國道
    1 號台南新營收費站，於丙○○身上查獲上開甲基安非他命
    1 包（經丙○○分次施用後，僅餘甲基安非他命驗前淨重0.
    808 公克，驗後淨重0.797 公克）。
二、案經行政院海岸巡防署海岸巡防總局中部地區巡防局及內政
    部警政署刑事警察局移送臺灣高雄地方法院檢察署檢察官偵
    查起訴。
    理  由
一、按被告以外之人於偵查中向檢察官所為陳述，除顯有不可信
    之情況者外，得為證據，刑事訴訟法第159 條之1 第2 項定
    有明文。偵查中對被告以外之人所為之偵查筆錄，性質上係
    屬傳聞證據。惟現階段刑事訴訟法規定檢察官代表國家偵查
    犯罪、實施公訴，依法其有訊問被告之權，證人且須具結，
    而實務運作時，檢察官偵查中向被告以外之人所取得之陳述
    ，原則上均能遵守法律規定，不致違法取供，其可信度極高
    ，職是，本件證人丙○○於檢察官偵查中具結後證述，並無
    證據顯示檢察官在偵查時有不法取供之情形，亦查無證據顯
    示有顯不可信之情況，依上開說明，證人丙○○於偵查中之
    證言自具有證據能力。
二、訊據被告甲○○固坦承丙○○曾於暫住其住處期間，無償取
    得甲基安非他命1 包之事實，惟矢口否認有何轉讓第二級毒
    品之犯行，辯稱：甲基安非他命是製毒的黃師傅拿給丙○○
    的，該過程乙○○有看到云云。經查：
  (一)被告於上揭時、地，無償轉讓甲基安非他命1 包供丙○○施
    用一節，業據證人丙○○於偵查中證稱：被查扣的安非他命
    是被告於上揭時、地拿給伊施用剩下的，伊沒給他錢等語（
    見偵一卷第6 頁），及於本院審理時具結證稱：被告於上揭
    時、地拿1 包安非他命給伊施用，約為1 、2 公克，並不是
    黃師傅拿過來的，伊根本不認識黃師傅等語明確（見本院卷
    第70頁至第74頁），參以被告自承證人丙○○曾在其住處取
    得甲基安非他命之事實，而被告甫於96年5 月1 日經由乙○○介紹認識丙○○，至為警查獲時僅為6 日，其與丙○○間
    並無怨隙，已為證人丙○○證述明確（見本院卷第75頁），
    並為被告自承（見本院卷第74頁、第76頁），證人丙○○既
    經警當場查獲甲基安非他命，又坦承施用甲基安非他命之犯
    行，亦無從脫免罪責，何需設詞誣陷被告，其上開證述，應
    堪採信。又證人丙○○於96年5 月7 日晚上11時20分許，在
    新營收費站遭警扣得白色結晶1 包，有內政部警政署刑事警
    察局搜索、扣押筆錄及扣押物品目錄表各1 份附卷可憑，本
    件扣案之白色結晶1 包，經送高雄市立凱旋醫院以氣相層析
    質譜儀（GC/MS） 方法鑑驗結果，確含甲基安非他命之成分
    （驗前淨重0.808 公克，驗後淨重0.797 公克），有該醫院
    96年8 月28日高市凱醫驗字第4815號濫用藥物成品檢驗鑑定
    書1 份在卷可稽（見偵一卷第160 頁），且證人丙○○於96
    年5 月8 日經警採尿送驗，檢驗結果呈甲基安非他命陽性反
    應之事實，此有高雄市政府警察局苓雅分局偵辦麻藥煙毒案
    件嫌疑人尿液採證代碼對照表，及高雄市立凱旋醫院醫院96
    年5 月14日A00000000 號丙○○濫用藥物尿液檢驗報告各1
    份可資佐證（見警卷第143 頁、偵一卷第169 頁），是被告
    無償轉讓第二級毒品之事實，已堪認定。
  (二)被告於審理時雖辯稱：該毒品是黃師傅說要作樣品，要給丙○○他們看的，伊有看到黃師傅拿樣品來伊家裡交給林俊男
    （即乙○○）等語（見本院卷第73頁、第85頁至第86頁），
    惟證人乙○○於審理時具結證稱：伊不知道黃師傅是否有拿
    製造好的安非他命來給大家看，伊不認識黃師傅，也沒有與
    他見過面等語明確（見本院卷第79頁、第80頁），足見證人
    乙○○並不認識黃師傅，與黃師傅未曾謀面，被告供稱扣案
    之甲基安非他命係由黃師傅交給證人乙○○一節，尚難信為
    真實，且參以被告另於審理時供稱：該毒品是大家在泡茶時
    黃師傅拿出來的，黃師傅不是將毒品留在桌上就是放在抽屜
    等語（見本院卷第86頁至第87頁），亦與上開供述情節相互
    矛盾，被告對於黃師傅在其家中如何交付甲基安非他命一節
    ，供詞反覆，就黃師傅將甲基安非他命放在何處，亦含糊其
    詞，無法確實交代，從而，被告所辯情詞，無非空言卸責，
    不足採信。
  (三)被告另以乙○○有看到黃師傅拿毒品給丙○○等語置辯，惟
    證人乙○○於本院審理時具結證稱：伊在96年5 月2 日相差
    1 、2 天有去被告家約3 次，1 次是下午，1 次是晚上約7
    點，8 點左右就走了，因為伊要坐高鐵9 點的車，另外1 次
    也是在白天等語明確（見本院卷第80頁、第81頁），核與證
    人丙○○於審理時證稱被告拿毒品給伊時，乙○○並未在場
    等語（見本院卷第71頁），相互符合，足認證人乙○○於上
    揭時間，並未在被告住處，是被告上開辯解，顯非真實，且
    與被告於審理時供稱：丙○○向伊要毒品時，伊不知道有誰
    在場，伊跟丙○○說黃師傅有留毒品給他，丙○○會知道黃
    師傅留毒品在何處，大概不是放在桌上就是抽屜裡等情節迥
    異（見本院卷第86頁、第87頁），是被告辯詞前後矛盾，其
    上開辯解，顯係飾卸之詞，殊無可採。
  (四)被告又以伊未曾施用甲基安非他命，自不可能轉讓毒品與丙○○等語置辯，惟被告已自承伊受託去找黃師傅將「麻黃素
    」製成甲基安非他命，黃師傅並曾將甲基安非他命樣品置放
    其住處之事實（見偵一卷第14頁及本院卷第85頁，扣案之粉
    末，因鑑定後均未驗出毒品或麻黃成分，其製造第二級毒
    品之行為，屬不能犯，經檢察官另為不起訴處分），可知被
    告確有取得甲基安非他命之途徑，自無僅憑其無施用毒品之
    前科，即推論其未轉讓毒品予丙○○。
  (五)綜上所述，本件事證已臻明確，被告轉讓第二級毒品之犯行
    ，堪以認定。
三、按安非他命類迭經行政院衛生署於69年12月8 日、79年10月
    9 日列入禁藥管理，迄今尚屬禁藥，然87年5 月20日公布同
    月22日生效之毒品危害防制條例第2 條第2 項已將甲基安非
    他命列為第二級毒品，而毒品危害防制條例係為防制毒品之
    危害，維護國民身心健康所制定，為管制藥品管理條例之特
    別法，依藥事法第1 條第1 項但書規定：「但管制藥品管理
    條例有規定者，優先適用該條例之規定」，則管制藥品管理
    條例又為藥事法之特別法，故毒品危害防制條例為藥事法之
    特別規定，關於轉讓第二級毒品行為，毒品危害防制條例第
    8 條第2 項既有處罰之規定，自應優先於藥事法第83條第1
    項規定而適用。是核被告所為，係犯毒品危害防制條例第8
    條第2 項之轉讓第二級毒品罪。被告持有甲基安非他命之低
    度行為，為轉讓之高度行為所吸收，不另論罪。又按轉讓毒
    品達一定數量者，加重其刑至二分之一，其標準由行政院定
    之，毒品危害防制條例第8 條第6 項定有明文；而依行政院
    所頒布「轉讓持有毒品加重其刑之數量標準」第2 條第1 項
    第2 款規定，轉讓第二級毒品淨重須達10公克以上，方有加
    重事由存在。本件被告轉讓與丙○○之甲基安非他命，僅約
    1 至2 公克，業據證人丙○○證述在卷（見本院卷第71頁）
    ，尚未逾行政院公告應依同條例第8 條第6 項加重之10公克
    重量，爰不依該規定加重其刑，附此敘明。爰審酌被告明知
    毒品害人不淺，甲基安非他命亦有成癮性，其本身並未施用
    甲基安非他命，有高雄市立凱旋醫院濫用藥物尿液檢驗報告
    1 紙可證（見偵一卷第167 頁），竟提供他人施用，使毒品
    流通氾濫，戕害他人身心健康，造成社會負擔，犯罪情節非
    輕，且於警詢時及偵、審中均飾詞否認，犯後態度惡劣，難
    認有何悔意，並考量被告未曾受有期徒刑以上刑之宣告，有
    臺灣高等法院被告前案紀錄表1 份在卷可稽，及其犯罪動機
    、目的、轉讓之毒品數量甚微等一切情狀，認公訴人求處有
    期徒刑1 年，稍嫌過重，爰量處如主文所示之刑，以示懲儆
    。扣案之甲基安非他命1 包（驗前淨重0.808 公克，驗後淨
    重0.797 公克，其包裝袋1 只，係直接包覆毒品，因內含有
    極微量之甲基安非他命殘留而析離不易，應視為毒品之一部
    ），係毒品危害防制條例第2 條第2 項第2 款所列之第二級
    毒品，不問屬於犯人與否，應依毒品危害防制條例第18條第
    1 項前段規定，沒收銷燬之。至鑑驗所耗損之毒品，既已費
    失，自無庸宣告沒收銷燬，併此敘明。
據上論斷，依刑事訴訟法第299 條第1 項前段，毒品危害防制條
例第8 條第2 項、第18條第1 項前段，刑法第11條，判決如主文
。
本案經檢察官鄭益雄到庭執行職務。
中    華    民    國    97    年     10    月    8    日
                  刑事第十一庭   審判長法  官  蔡廣昇
                                       法  官  王  琁
                                       法  官  周佳佩
以上正本證明與原本無異。
如不服本判決應於收受本判決後10日內向本院提出上訴書狀，並
應敘述具體理由，如未敘述上訴理由者，應於上訴期間屆滿後20
日內補提理由書狀於本院（均須按他造當事人之人數附繕本）「
切勿逕送上級法院」。
中    華    民    國    97    年     10    月    8    日
                                       書記官  王壹理
毒品危害防制條例第8條
轉讓第一級毒品者，處1 年以上7 年以下有期徒刑，得併科新臺
幣100萬元以下罰金。
轉讓第二級毒品者，處6 月以上5 年以下有期徒刑，得併科新臺
幣70萬元以下罰金。
轉讓第三級毒品者，處3 年以下有期徒刑，得併科新臺幣30萬元
以下罰金。
轉讓第四級毒品者，處1 年以下有期徒刑，得併科新臺幣10萬元
以下罰金。
前四項之未遂犯罰之。
轉讓毒品達一定數量者，加重其刑至二分之一，其標準由行政院
定之。


司法院資訊處製作；財團法人民間司法改革基金會備份。
